臺灣高等法院臺南分院刑事判決
上　訴　人　臺灣臺南地方法院檢察署檢察官
被　　　告　甲○○
上列上訴人因被告違反毒品危害防制條例案件，不服臺灣臺南地
方法院94年度訴字第179號中華民國94年6月15日第一審判決（起
訴案號：臺灣臺南地方法院檢察署93年度毒偵字第2238號，併辦
案號：94年度毒偵字第801號、第988號、第1213號），提起上訴
，本院判決如下：
    主  文
上訴駁回。
    事  實
一、甲○○於民國（下同）八十九年間因施用毒品，經臺灣臺南
    地方法院少年法庭裁定送勒戒處所觀察、勒戒後，認無繼續
    施用之傾向，而經該院少年法庭於八十九年四月二十日以八
    十九年度少調字第一七一、二三三號裁定不付審理。又於九
    十年間因施用毒品，經同院以九十年度毒聲字第三七四號裁
    定送勒戒處所觀察、勒戒，因無繼續施用傾向，而於九十年
    五月七日觀察、勒戒執行完畢釋放。復又因施用毒品，另經
    同院以九十年度毒聲字第二一四○號裁定令入戒治處所施以
    強制戒治一年，嗣經同院以九十一年度毒聲字第九○二號裁
    定停止戒治並付保護管束，而於九十一年七月十一日釋放，
    迄九十二年一月二十八日保護管束期滿，未經撤銷停止戒治
    而強制戒治期滿。其三犯施用毒品罪部分，另經臺灣臺南地
    方法院檢察署檢察官以九十年度毒偵字第一八九八號提起公
    訴，並經臺灣臺南地方法院以九十年度易字第二一一九號判
    處有期徒刑六月確定，入獄服刑後甫於九十二年八月十二日
    執行完畢。惟甲○○仍未戒除毒癮，於前開強制戒治執行完
    畢釋放後五年內，分別基於施用第一級毒品海洛因及第二級
    毒品安非他命之概括犯意，自九十三年五月間某日起至九十
    四年四月十三日止，在臺南市○○路「樺谷飯店」、臺南市
    ○○街三四九號「太子飯店」及臺南縣市不詳地點之公園廁
    所內等處，以將海洛因摻入注射針筒注射及將安非他命放入
    燈泡內以火燒烤後吸取煙霧等方式，連續分別施用第一級毒
    品海洛因及第二級毒品安非他命多次。嗣分別於九十三年
    十一月八日下午三時許，警方於臺南市○區○○路一五九巷
    口，發現由陳正翰所駕駛之車牌號碼ＸＮ－三七七三號自小
    客車搭載甲○○，因渠等神色緊張且形跡可疑，經警盤查後
    ，當場在右前座腳踏板面紙盒內扣得甲○○所有之塑膠盒一
    只，內有如附表編號一之第一級毒品海洛因一包（含袋重一
    點三公克）及如附表編號四至十九之第二級毒品安非他命十
    六包（含袋總計重一七點四公克），警方並於同日經甲○○
    同意採尿送驗後，結果呈嗎啡及安非他命陽性反應；復於
    九十四年一月十六日下午二時三十分許，為巡邏員警發現其
    在臺南市○○區○○路一段七○二巷二號廢墟內睡覺，經帶
    回警局後經甲○○同意，採集其尿液檢驗，結果呈嗎啡及安
    非他命陽性反應；又於九十四年三月二十二日凌晨零時許
    ，在臺南縣永康市○○街與忠義街口，因其形跡可疑經巡邏
    員警盤查，警方自其身上外套左邊暗袋內起出如附表編號二
    之第一級毒品海洛因一包（含袋重零點四公克）、已使用之
    注射針筒一支，經得甲○○同意採尿送驗後，其結果亦呈安
    非他命及嗎啡陽性反應；又於九十四年四月十三日下午六
    時四十分許，因甲○○涉嫌另案強盜案，為警於臺南市○○
    區○○街三四九號「太子飯店」三一七號房內查獲，並當場
    扣得如附表編號三之第一級毒品海洛因一包（含袋重零點三
    公克），已使用之注射針筒二支、空夾鏈袋一只及安非他命
    吸食工具一組，並經甲○○同意後採集其尿液送驗，結果呈
    安非他命及嗎啡陽性反應，而獲悉上情。
二、案經臺南市警察局第六分局報請臺灣臺南地方法院檢察署檢
    察官偵查起訴及臺南市警察局第二分局、臺南縣警察局永康
    分局、臺南市警察局第五分局報告臺灣臺南地方法院檢察署
    檢察官移送併案審理。
    理  由
一、上揭犯罪事實，迭據被告甲○○於原審及本院審理時坦承不
    諱，且被告分別經警於九十三年十一月八日及九十四年一月
    十六日下午四時十分許，採其尿液（尿液檢體編號為Ｆ－四
    一○號、Ｂ三－○二○號）送臺南市衛生局以免疫法及ＴＯ
    ＸＩ－ＬＡＢ分析法檢驗結果，均呈嗎啡及安非他命反應；
    以及於九十四年三月二十二日凌晨一時四十五分許及九十四
    年四月十三日晚上十一時二十分許，採其尿液（尿液檢體編
    號為ＯＱ九四○五五、Ｅ五－○五七號）送長榮大學毒物研
    究中心以酵素免疫分析法、氣相層析／質譜儀法檢驗結果，
    亦均呈安非他命及嗎啡陽性反應，有臺南市警察局第六分局
    涉嫌毒品危害防制條例案送驗尿液及年籍對照表一紙、臺南
    市警察局第二分局調查甲○○涉嫌毒品案送驗尿液及年籍對
    照表一紙、臺南縣警察局永康分局偵辦毒品危害防制條例案
    送驗尿液編號與真實姓名對照表編號名冊一紙、臺南市警察
    局第五分局偵辦甲○○涉嫌毒品案採驗尿液編號年籍對照表
    一紙；臺南市衛生局九十三年十一月十八日（煙）南市衛驗
    字第九三一一一八號檢驗成績書一紙、九十四年一月二十日
    （煙）南市衛驗字第九四○○二一號檢驗成績書一紙、長榮
    大學毒物研究中心濫用藥物檢驗報告書二紙附卷可稽。另警
    方於九十三年十一月八日下午三時許查獲被告甲○○時，於
    其身上扣得白色粉末一包、白色結晶體十六包，經警方分別
    以聯勤二○四廠製造之毒品檢驗盒試劑初步檢驗結果，分別
    呈海洛因及安非他命反應；警方復於九十四年三月二十二日
    凌晨零時許，查獲被告甲○○時，並於其身上扣得白色粉末
    一包，經警方以上開毒品檢驗盒試劑初步檢驗結果，亦呈嗎
    啡、海洛因反應；警方再於九十四年四月十三日下午六時四
    十分許查獲被告甲○○時，於其身上扣得白色粉末一包，經
    以上開毒品檢驗盒試劑初步檢驗結果，也呈嗎啡、海洛因反
    應等情，有臺南市警察局第六分局查獲涉嫌毒品危害防制條
    例毒品初步檢驗報告單二紙、臺南縣警察局永康分局偵辦毒
    品危害防制條例毒品初步檢驗報告書一紙、臺南市警察局第
    五分局查獲毒品條例案毒品初步檢驗報告單一紙在卷（見臺
    南市警察局第六分局南市警六刑偵字第九三三號刑案偵查卷
    宗第六頁、第六之一頁；臺南縣警察局永康分局南縣永警三
    字第○九四○○○一六三七號刑案偵查卷宗第十三頁；臺南
    市警察局第五分局南市警五刑偵字第○九四○○二九四號刑
    案偵查卷宗第二九頁）可按。復由被告自承施用扣案之白色
    粉末及白色結晶體，而其尿液經送驗後又有施用第一級毒品
    海洛因及第二級毒品安非他命之尿液反應，由上開各情勾稽
    可得，被告確有施用第一級毒品海洛因及第二級毒品安非他
    命犯行，且上開如附表所示之扣案之物品，確為第一級毒品
    海洛因及第二級毒品安非他命無訛。此外，被告於八十九年
    間因施用毒品，經台灣台南地方法院少年法庭裁定送勒戒處
    所觀察、勒戒後，認無繼續施用之傾向，再經該院少年法庭
    於八十九年四月二十日以八十九年度少調字第一七一、二三
    三號裁定不付審理。又於九十年間因施用毒品，經該院以九
    十年度毒聲字第三七四號裁定送勒戒處所觀察、勒戒，因無
    繼續施用傾向而於九十年五月七日觀察、勒戒執行完畢釋放
    。復又因施用毒品，另經該院以九十年度毒聲字第二一四○
    號裁定令入戒治處所施以強制戒治一年，嗣經該院以九十一
    年度毒聲字第九○二號裁定停止戒治並付保護管束，而於九
    十一年七月十一日釋放，迄九十二年一月二十八日保護管束
    期滿，未經撤銷停止戒治而強制戒治期滿，被告本案犯行係
    於上開強制戒治執行完畢釋放後五年內再犯本案施用毒品犯
    行，應依法追訴審理等情，有臺灣高等法院被告全國前案紀
    錄表及臺灣臺南地方法院檢察署刑案資料查註紀錄表各一份
    附卷可按。綜上所查，被告自白核與事實相符，本件事證明
    確，被告犯行堪以認定。
二、查海洛因及安非他命分別為第一級、第二級毒品，毒品危害
    防制條例第二條第二項第一、二款定有明文。核被告所為，
    係犯毒品危害防制條例第十條第一項之施用第一級毒品罪及
    同條第二項之施用第二級毒品罪。其施用前分別持有第一級
    及第二級毒品之低度行為，分別為施用第一級及第二級毒品
    之高度行為所吸收，均不另論罪。被告前開分別多次施用第
    一級毒品及第二級毒品之行為，均時間緊接，所犯罪名各相
    同，顯各係出於概括之犯意為之，均為連續犯，爰依刑法第
    五十六條之規定分別以一罪論，並分別加重其刑。又被告所
    犯上開二罪，犯意各別，行為互殊，應分論併罰。另臺灣臺
    南地方法院檢察署移送併辦（94年度毒偵字第801號、94年
    度毒偵字第988號、94年度毒偵字第1213號）有關於被告基
    於施用第一級毒品海洛因之概括犯意，自九十三年五月間某
    日起至九十三年九月間某日止以及九十三年十一月八日下午
    三時許回溯二十六小時某時起至九十四年四月十三日止；以
    及基於施用第二級毒品安非他命之概括犯意，自九十三年十
    一月八日下午三時許回溯九十六小時某時起至九十四年四月
    十三日止，分別連續施用第一級毒品海洛因及第二級毒品安
    非他命多次等犯行之部分，雖未據公訴人起訴，惟此部分犯
    行與業經起訴論罪部分之犯行，有連續犯裁判上一罪之關係
    ，自為起訴效力所及，本院自得一併審理，附此敘明。（至
    於臺灣臺南地方法院檢察署檢察官94年度毒偵字第988號、9
    4年度毒偵字第1213號聲請併案審理有關於被告分別基於施
    用第一級毒品海洛因及第二級毒品安非他命之概括犯意，連
    續自九十三年九月間某日起及同年五月間某日起，至同年十
    一月八日下午三時回溯二十六小時及九十六小時內之某時止
    ，連續施用第一級毒品海洛因及第二級毒品安非他命之犯行
    等部份，因上開移送併辦部分，與本案公訴人起訴部分乃同
    一事實，已為本院所審究，附此敘明。）另查，被告於九十
    年間，因違反毒品危害防制條例案件，經臺灣臺南地方法院
    檢察署檢察官以九十年度毒偵字第一八九八號提起公訴，經
    台灣台南地方法院以九十年度易字第二一一九號判處有期徒
    刑六月確定，入獄服刑後甫於九十二年八月十二日執行完畢
    ，有臺灣臺南地方法院檢察署刑案資料查註紀錄表、臺灣高
    等法院被告全國前案紀錄表各一紙在卷可按，被告於執行完
    畢五年以內再分別犯本件施用第一級毒品海洛因及第二級毒
    品安非他命有期徒刑以上之二罪，均為累犯，應各依刑法第
    四十七條之規定，分別加重其刑，且分別遞加之。
三、原審以被告罪證明確，適用毒品危害防制條例第十條第一項
    、第二項、第十八條第一項前段、刑法第十一條前段、第五
    十六條、第四十七條、第五十一條第五款、第三十八條第一
    項第二款，並審酌被告有如事實欄所載之施用毒品前科，猶
    不知悔改，再犯本件施用第一級毒品海洛因及第二級毒品安
    非他命之罪，且經警查獲仍再次施用毒品，顯見其毒癮甚深
    ，及其犯罪所生危害、施用毒品之期間、犯罪後坦承犯行態
    度良好及施用毒品自戕身心等一切情狀，就施用第一級毒品
    海洛因部分，量處有期徒刑一年四月，就施用第二級毒品安
    非他命部分，量處有期徒刑十月，並定其應執行之刑有期徒
    刑二年，扣案之第一級毒品海洛因三包（分別如附表編號一
    至三之含袋重一點三公克、零點四公克、零點三公克，均不
    含包裝袋）及第二級毒品安非他命十六包（如附表編號四至
    十九所示，含袋總計重十七點四公克，均不含包裝袋），屬
    違禁物，應依毒品危害防制條例第十八條第一項前段之規定
    ，沒收銷燬之。扣案毒品空包裝袋十九個，既係用於包裹毒
    品，防其裸露、逸出、潮濕，便於持有藉以施用，亦為被告
    供本件施用第一級毒品海洛因及第二級安非他命所用之物，
    又非屬毒品危害防制條例第十九條第一項規定應沒收之物，
    應併依刑法第三十八條第一項第二款規定，宣告沒收之（最
    高法院九十一年度臺上字第四○七六號、第四四一六號判決
    參照）。扣案之注射針筒三支、空夾鏈袋一只及安非他命吸
    食工具一組，係被告所有且供犯本罪所用之物，業據被告供
    認在卷（見原審卷第七四頁至第七六頁），又非屬毒品危害
    防制條例第十八條第一項前段專供施用第一、二級毒品之器
    具，亦應同依刑法第三十八條第一項第二款規定，宣告沒收
    之。另據臺南市警察局第二分局南市警二刑偵字00000
    00000號刑事案件卷宗內被告之警詢筆錄，警方雖於九
    十四年一月十六日下午二時三十分許，在臺南市○○區○○
    路一段七○二巷二號查獲被告甲○○時，在上址地上發現二
    支針筒，而該二支針筒，被告甲○○於警詢時供稱不知為何
    人所有，嗣雖經被告甲○○於原審審理時供承係其所有且供
    吸食第一級毒品海洛因所用，然遍查卷內既無該二支針筒扣
    案之資料，故在本案除被告自白證據以外，即無其他證據足
    資佐證該二支針筒存在之情形下，自無法遽認有該二支針筒
    之存在，而對該二支針筒為沒收宣告之諭知。認事用法，核
    無不合，量刑亦堪認妥適。檢察官上訴意旨以被告因施用毒
    品缺錢而強盜超商，足認被告施用毒品之犯行，已對社會治
    安產生莫大之危害，應分別量處有期徒刑三年及二年為當等
    語，而指摘原判決量刑過輕，惟查被告施用毒品犯行之量刑
    ，宜就施用毒品之期間、是否毒癮甚深、所生危害（即是否
    因施用毒品致精神狀態異常而暴力攻擊他人）等加以斟酌，
    核與其是否缺錢購買毒品而強盜他人財物以致另案涉犯強盜
    罪無關，是檢察官上訴尚非有理由，應予駁回。
據上論斷，應依刑事訴訟法第368條，判決如主文。
本案經檢察官徐松奎到庭執行職務。
中　　華　　民　　國　　94　　年　　9 　　月　　22　　日
                  刑事第三庭    審判長法　官  陳義仲
                                      法　官  楊子莊
                                      法　官  陳顯榮
以上正本證明與原本無異。
施用第二級毒品安非他命部分不得上訴。
其餘如不服本判決，應於收受本判決後十日內向本院提出上訴書
狀。其未敘述上訴理由者並得於提起上訴後十日內向本院補提理
由書狀（均須按他造當事人之人數附繕本）「切勿逕送上級法院
」。
　　　　　　　　　　　　　　　　　　　書記官  陳嘉琍
中　　華　　民　　國　　94　　年　　9 　　月　　23　　日
附表：
   ┌────┬──────┬────────────┐
　 │　編號　│　 名　稱　 │　　重　量（含包裝袋)　 │
　 ├────┼──────┼────────────┤
　 │　一　　│　海洛因　　│　　 一點三公克　　　　 │
　 ├────┼──────┼────────────┤
　 │  二    │  海洛因    │     零點四公克         │
　 ├────┼──────┼────────────┤
　 │  三    │  海洛因    │     零點三公克         │
　 ├────┼──────┼────────────┤
　 │　四　　│　安非他命　│　　 零點七公克　　　　 │
　 ├────┼──────┼────────────┤
　 │　五　　│　安非他命　│　　 零點七公克　　　　 │
　 ├────┼──────┼────────────┤
　 │　六　　│　安非他命　│　　 零點七公克　　　　 │
　 ├────┼──────┼────────────┤
　 │　七　　│　安非他命　│　　 零點七公克　　　　 │
　 ├────┼──────┼────────────┤
　 │　八　　│　安非他命　│　　 零點七公克　　　　 │
　 ├────┼──────┼────────────┤
　 │　九　　│　安非他命　│　　 零點六公克　　　　 │
　 ├────┼──────┼────────────┤
　 │　十　　│　安非他命　│　　 零點六公克　　　　 │
　 ├────┼──────┼────────────┤
　 │　十一　│　安非他命　│　　 零點六公克　　　　 │
　 ├────┼──────┼────────────┤
　 │　十二　│　安非他命　│　　 零點六公克　　　　 │
　 ├────┼──────┼────────────┤
　 │　十三　│　安非他命　│　　 一點六公克　　　　 │
　 ├────┼──────┼────────────┤
　 │　十四　│　安非他命　│　　 一點五公克　　　　 │
　 ├────┼──────┼────────────┤
　 │　十五　│　安非他命　│　　 一點六公克　　　　 │
　 ├────┼──────┼────────────┤
　 │　十六　│　安非他命　│　　 一點八公克　　　　 │
　 ├────┼──────┼────────────┤
　 │　十七　│　安非他命　│　　 一點六公克　　　　 │
　 ├────┼──────┼────────────┤
　 │　十八　│　安非他命　│　　 一點六公克　　　　 │
　 ├────┼──────┼────────────┤
　 │　十九　│　安非他命　│　　 一點八公克　　　　 │
　 └────┴──────┴────────────┘
附錄：本判決論罪科刑法條
毒品危害防制條例第十條：
施用第一級毒品者，處六月以上五年以下有期徒刑。
施用第二級毒品者，處三年以下有期徒刑。
